【裁判字號】    91,易,1597
【裁判日期】    920320
【裁判案由】    竊盜
【裁判全文】
臺灣臺中地方法院刑事判決                        九十一年度易字第一五九七號
    公  訴  人  臺灣臺中地方法院檢察署檢察官
    被      告  丙○○
右列被告因竊盜等案件，經檢察官提起公訴（九十一年度偵字第一一七二九號），本
院判決如左：
    主  文
丙○○連續竊盜，累犯，處有期徒刑壹年。
    事  實
一、丙○○前於民國八十九年間因犯竊盜罪，經本院判處有期徒刑一年八月確定，經
    送監執刑後，嗣於九十一年一月二十五日縮短刑期假釋出獄，甫於九十一年五月
    十九日假釋期滿執行完畢。詎其猶不知悔改，於九十一年六月十四日約十三時二
    十分許，在臺中縣太平市太平國中附近某處，拾取為不詳之人遺失掉落該處之鑰
    匙一支後，即意圖為自己不法之所有，予以侵占入己。旋復基於意圖為自己不法
    所有之概括犯意，（一）先於九十一年六月十四日十三時三十分許，在臺中縣太
    平市○○路○段二一五南巷二一弄二號前，以上開鑰匙一支，竊取ＴＡＮ  ＫＩ
    ＡＮＷＥＩ（中文姓名甲○○）所有車牌號碼為ＫＳＷ─六六三號之重型機車一
    輛，得手後，供己代步之用。（二）隨即於同日十五時許，復騎上開竊得之機車
    ，至臺中縣太平市○○路三九○巷一○九弄十一號工廠欲應徵工作，惟甫走進工
    廠時，即見乙○○所有車牌號碼為Ｅ九─八三九五號自用小客車之鑰匙一串（含
    上開自用小客車遙控器一個）放置在桌上，乃為竊取乙○○所有車牌號碼為Ｅ九
    ─八三九五號自用小客車車內之財物，而趁乙○○未注意之際，先行竊走該自用
    小客車鑰匙一串（含上開自用小客車遙控器一個），走至工廠前，先按遙控器見
    停在工廠前乙○○所有之上開自用小客車車燈閃爍，即接續以該串鑰匙打開前述
    自用小客車車門，著手行竊車內物品，因不慎誤觸該車之防盜器，警鈴隨之大響
    ，丙○○乃即逃逸，惟旋遭附近居民逮捕報警處理，並為警扣得上開其所拾取之
    鑰匙一支。
二、案經臺中縣警察局霧峰分局移送臺灣臺中地方法院檢察署檢察官偵查起訴。
    理  由
一、右揭事實，迭據被告丙○○於警詢及偵審中坦承不諱，核與被害人甲○○、乙○
    ○於警詢中指述遭竊情節相符，並有卷附之贓物領據二紙及扣案之鑰匙一支可資
    佐證，足認被告之自白確與事實相符，堪可採信。本案事證明確，被告犯行，洵
    堪認定。至被告雖另辯稱：伊因精神疾病自九十一年一月間起，即在行政院衛生
    署草屯療養院接受治療，直至九十一年六月十四日當天始請假外出，伊竊取機車
    時意識雖然清楚，知道自己在做何事，但伊於為竊取自小客車內財物時，則有點
    迷迷糊糊云云。經查，被告自九十一年一月三十日起即至行政院衛生署草屯療養
    院（下稱草屯療養院）接受治療，經診斷為精神分裂症及藥物濫用，主要症狀為
    聽幻覺及自語，被告直至九十一年六月十四日當天始試行院外治療出院等節，有
    草屯療養院九十一年七月九日九一草療精字第三二二五號函一紙在卷可稽，足堪
    採信。又經本院囑託草屯療養院鑑定被告行為時之精神狀況結果雖認：「被告表
    示當天（即九十一年六月十四日）早上外出後並未使用毒品，精神狀態與平時無
    異，有幻聽叫他去偷車，自己雖不知道偷車要做何用途，但若不聽從，幻聽會令
    其非常難受。針對偷車動機之澄清，賴員表示下午偷機車與小客車時，並無幻聽
    干擾，因為認為與其住院長期失去自由，不如犯罪入獄，被關的時間還比較短一
    點。故結論為被告因長期受精神疾病所影響，其於行為時之判斷能力與現實感，
    已較普通人減退，達到精神耗弱之程度云云。然按刑法上之心神喪失與精神耗弱
    ，應依行為時精神障礙程度之強弱而定，如行為時之精神，對外界事務全然缺乏
    知覺理會及判斷作用而無自由決定意思之能力者，為心神喪失；如此項能力，並
    非完全喪失僅較普通人之平均程度顯然減退者，則為精神耗弱。次按鑑定人之鑑
    定，雖足為證據方法之一種，如果鑑定結果所為之判定，在法律上尚有疑問而有
    待商榷者，應綜合鑑定書所記載之內容及卷宗內其他證據資料，而為取捨，不得
    專資該鑑定結果為判決之唯一證據（最高法院七十九年度臺上字第四六五五號判
    決意旨參照）。查，本案被告對於其上開犯行之過程均能有所記億，於警詢及偵
    審中且均能為完全之陳述，且被告於警詢及偵審中均未曾表示行為時有何幻聽情
    形，有被告之警詢、偵查及本院審理筆錄在卷可稽。再被告於九十一年六月二十
    八日本院初次訊問時供陳：「為何要偷東西？）一時衝動。」、「（怎樣衝動？
    ）愛玩。」、「（偷機車做什麼用？）代步的工具。」等語，嗣於審理中復供明
    ：「（詳述當天偷汽車的經過？）我打開車門，防盜器就叫了，車主有出來，我
    有看到車主出來，我就跑了，被員工抓住。」、「（你住院那段時間（精神疾病
    病症）還有無復發？）我剛住進去的時候做什麼事情都不知道，過了十幾天才恢
    復過來，之後沒有再復發。」、（迷迷糊糊怎麼知道要跑？）．．因為怕被抓所
    以才跑。」、「因為要出院一定要有人照顧，如果沒有人照顧就不能出院，我就
    想說犯案會被關，就可以強制出院，所以我就偷，旁邊的人有的人住了十幾年，
    我越想越怕。」、「（既然想被關才去犯，人家抓你為何還跑？）我還是會怕。
    」、「（對於你偷機車及偷汽車內的東西，一直到被抓，整個過程你是否記得？
    ）記得，都記得。」等語，是就被告係有以竊取上開機車為代步工具之意，並因
    認與其住在療養院內，不如被關在監獄為佳，始再犯本案犯行、其於取得乙○○
    之鑰匙後，尚知以遙控器尋車，並於上開自用小客車防盜器響起，見車主外出查
    看後，仍知逃跑及被告曾因犯竊盜罪經執行在案，有服刑經驗，其係因認與其住
    院不如入監服刑等情觀之，被告於為本案犯行時，其精神狀況顯屬正常，並無何
    幻聽情形，且其係在思考判斷後，始為本案犯行甚明。準此，即難認被告於「為
    本案犯行時」，有何精神耗弱情狀，草屯療養院鑑定結果，僅以被告因長期受精
    神疾病所影響，而認其於行為時之判斷能力與現實感，已較普通人減退，達到精
    神耗弱之程度云云，應有未合，尚難據為有利於被告之認定。又被告於本院審理
    中，均能為完全之陳述，並無刑事訴訟法第二十七條第三項、第三十一條第一項
    所定情形，有本院審理筆錄在卷可憑，均附此敘明。
二、核被告丙○○右揭如事實欄一（一）部分所示侵占上開鑰匙一支及竊取前開機車
    之所為，係犯刑法第三百三十七條之侵占遺失物罪及刑法第三百二十條第一項之
    竊盜罪；其前開如事實欄一（二）部分所示之竊盜行為，則核犯刑法第三百二十
    條第一項之竊盜罪。按刑法上之接續犯，就各個單獨之犯罪行為分別以觀，雖似
    各自獨立之行為，惟因其係出於單一之犯意，故法律上仍就全部之犯罪行為給予
    一次之評價，而屬單一一罪，其部分行為如已既遂，縱後續之行為止於未遂或尚
    未著手，自應論以既遂罪（最高法院八十五年度臺上字第二二四二號判決意旨參
    照）。查被告右揭如事實欄一（二）部分所示為竊取乙○○上開自用小客車車內
    財物，而以一個竊盜犯意，先竊取上開鑰匙一串，得手後，接續行竊該自用小客
    車車內財物時，甫打開車門即因防盜器響起，並見乙○○出外查看，而逃逸未繼
    續行竊之所為，其主觀上對先後偷竊之行為，核係以一個竊盜犯意，而於時間、
    地點密接之情形下，接續為之，應僅成立單純一罪，且其竊取車內財物之舉動雖
    未得逞，但其先前行竊汽車錀匙一串之所為，既已既遂，則其如事實欄一（二）
    部分之所為，即應包括的評價，成立竊盜既遂之一罪，附此敘明。被告如事實欄
    一（一）、（二）所示先後二次竊盜犯行，時間緊接，觸犯構成要件相同之罪名
    ，顯係基於概括之犯意反覆為之，為連續犯，應依刑法第五十六條規定論以刑法
    第三百二十條第一項竊盜罪之一罪，並加重其刑。再被告所犯上開二罪間，有方
    法結果之牽連關係，為牽連犯，應依刑法第五十五條規定，從一重之刑法第三百
    二十條第一項之竊盜罪處斷。末查，被告前於八十九年間因犯竊盜罪，經本院判
    處有期徒刑一年八月確定，經送監執刑後，嗣於九十一年一月二十五日縮短刑期
    假釋出獄，甫於九十一年五月十九日假釋期滿執行完畢，有臺灣臺中地方法院檢
    察署刑案資料查註紀錄表、臺灣高等法院被告全國前案紀錄表各一份在卷足憑，
    其於受有期徒刑執行完畢後，於五年以內再犯本件竊盜罪之有期徒刑以上之罪，
    為累犯，應依刑法第四十七條規定遞加重其刑。爰審酌被告甫因犯竊盜罪經本院
    判處罪刑，並執行完畢，竟又再犯本案竊盜犯行、其犯罪之動機、目的、手段、
    所生危害及其犯罪後坦承犯行，態度尚佳等一切情狀，量處如主文所示之刑。扣
    案之鑰匙一支，係被告拾獲他人遺失之物，非屬被告所有，爰不予宣告沒收，附
    此敘明。
據上論斷，應依刑事訴訟法第二百九十九條第一項前段，刑法第五十六條、第三百二
十條第一項、第三百三十七條、第五十五條、第四十七條，罰金罰鍰提高標準條例第
一條前段，判決如主文。
中      華      民      國    九十二    年      三      月     二十     日
                              臺灣臺中地方法院刑事第三庭
                                      法  官    江奇峰
右正本證明與原本無異
如不服本判決，應於判決送達後十日內向本院提出上訴狀（須附繕本），上訴於
臺灣高等法院臺中分院
                                      書記官
中      華      民      國    九十二    年      三      月     二十     日
附錄本案論罪科刑法條全文
刑法第三百二十條第一項：
意圖為自己或第三人不法之所有，而竊取他人之動產者，為竊盜罪，處五年以下有期
徒刑、拘役或五百元以下罰金。
刑法第三百三十七條：
意圖為自己或第三人不法之所有，而侵占遺失物、漂流物或其他離本人所持有之物者
，處五百元以下罰金。


司法院資訊處製作；財團法人民間司法改革基金會備份。
